【裁判字號】    95,台上,1948
【裁判日期】    950831
【裁判案由】    分配表異議之訴
【裁判全文】
最高法院民事裁定            九十五年度台上字第一九四八號
    上  訴  人  甲○○
    訴訟代理人  謝清福律師
    被 上訴 人  有限責任基隆市第二信用合作社
    法定代理人  壬○○
    訴訟代理人  丑○○
                子○○
    被 上訴 人  合作金庫商業銀行股份有限公司
    法定代理人  癸○○
    被 上訴 人  乙○○
                丙○○
                丁○○
                        號
                戊○○
                己○○
                辛○○
                庚○○
上列當事人間分配表異議之訴事件，上訴人對於中華民國九十五
年六月十三日台灣高等法院第二審判決（九十三年度上字第五八
八號），提起上訴，本院裁定如下：
    主  文
上訴駁回。
第三審訴訟費用由上訴人負擔。
    理  由
按上訴第三審法院，非以原判決違背法令為理由，不得為之。又
提起上訴，上訴狀內應記載上訴理由，表明原判決所違背之法令
及其具體內容，暨依訴訟資料合於該違背法令之具體事實，其依
民事訴訟法第四百六十九條之一規定提起上訴者，並應具體敘述
為從事法之續造、確保裁判之一致性或其他所涉及之法律見解具
有原則上重要性之理由。同法第四百六十七條、第四百七十條第
二項定有明文。而依同法第四百六十八條規定，判決不適用法規
或適用不當者，為違背法令；依同法第四百六十九條規定，判決
有該條所列各款情形之一者，為當然違背法令。是當事人提起上
訴，如以同法第四百六十九條所列各款情形為理由時，其上訴狀
或理由書應表明該判決有合於各該條款規定情形之具體內容，及
係依何訴訟資料合於該違背法令之具體事實。如依同法第四百六
十八條規定，以原判決有不適用法規或適用法規不當為理由時，
其上訴狀或理由書應表明該判決所違背之法令條項，或有關條例
、解釋字號，或成文法以外之習慣或法理等及其具體內容，暨係
依何訴訟資料合於該違背法令之具體事實，並具體敘述為從事法
之續造、確保裁判之一致性或其他所涉及之法律見解具有原則上
重要性之理由，上訴狀或理由書如未依上述方法表明，或其所表
明者與上開法條規定不合時，即難認為已合法表明上訴理由，其
上訴自非合法。本件上訴人對於原判決提起上訴，雖以該判決違
背法令為由，惟核其上訴理由狀所載內容，係就原審取捨證據、
認定事實之職權行使，及依職權解釋契約，指摘其為不當，並就
原審所為論斷，泛言未論斷或論斷矛盾，而未表明該判決所違背
之法令及其具體內容，暨依訴訟資料合於該違背法令之具體事實
，並具體敘述為從事法之續造、確保裁判之一致性或其他所涉及
之法律見解具有原則上重要性之理由，難認其已合法表明上訴理
由。依首揭說明，應認其上訴為不合法。
末按抵押權所擔保者，為原債權、利息、遲延利息及實行抵押權
之費用及約定之遲約金等，民法第八百六十一條定有明文。上訴
人所有遭拍賣之系爭不動產，既與債務人乙○○等共同提供為抵
押物，則抵押權人即被上訴人基隆市第二信用合作社（下稱二信
）因債權屆期未獲清償，聲請拍賣抵押物，依前揭說明，本得就
上訴人所有系爭不動產拍賣所得價款受償全部債權，惟第一審更
正後之分配表，則僅將拍賣所得價款中新台幣（下同）六百二十
五萬三千八百九十八元分配予該抵押權人受償，餘額六百九十九
萬九千一百二十二元則發還上訴人，原審因認並無不當，爰維持
第一審所為上訴人敗訴部分之判決，駁回其上訴，經核並無違背
法令情事。至於上訴人爭執上開更正分配表抵押債權數額有少列
之錯誤云云，係屬不利抵押權人事項，自不容上訴人執以爭執，
且經核更正分配表上債權人二信受償之債額合計為一千四百十四
萬六千三百零一元亦無錯誤。此外上訴人所清償數額，如逾越連
帶債務人內部分擔部分，係上訴人是否得依內部關係求償之問題
，並不得執以對抗抵押債權人，附此敘明。
據上論結，本件上訴為不合法。依民事訴訟法第四百八十一條、
第四百四十四條第一項、第九十五條、第七十八條，裁定如主文
。
中    華    民    國  九十五  年    八    月  三十一  日
                      最高法院民事第六庭
                          審判長法官  許  朝  雄
                                法官  謝  正  勝
                                法官  鄭  玉  山
                                法官  吳  麗  女
                                法官  袁  靜  文
      本件正本證明與原本無異
                                      書  記  官
中    華    民    國  九十五  年    九    月   十四   日
                                                      Ｅ


司法院資訊處製作；財團法人民間司法改革基金會備份。
